【裁判字號】    97,消債更,1469
【裁判日期】    980211
【裁判案由】    更生事件
【裁判全文】
臺灣臺南地方法院民事裁定          97年度消債更字第1469號
債  務  人  甲○○
上列當事人聲請消費者債務清理事件，本院裁定如下：
    主  文
債務人甲○○自民國九十八年二月十一日下午五時起開始更生程
序。
    理  由
一、按債務人不能清償債務或有不能清償之虞者，得依本條例所
    定更生或清算程序，清理其債務；債務人無擔保或無優先權
    之債務總額未逾新臺幣一千二百萬元者，於法院裁定開始清
    算程序或宣告破產前，得向法院聲請更生；債務人對於金融
    機構因消費借貸、自用住宅借款、信用卡或現金卡契約而負
    債務，在聲請更生或清算前，應提出債權人清冊，以書面向
    最大債權金融機構請求協商債務清償方案，並表明共同協商
    之意旨；債務人與金融機構協商成立者，不得聲請更生或清
    算；又法院開始更生程序之裁定，應載明其年、月、日、時
    ，並即時發生效力。消費者債務清理條例第3條、第42 條第
    1項、第151條第1項、第5項及第45條分別定有明文。
二、本件聲請意旨略以：聲請人即債務人甲○○現任職於臺南市
    中西區戶政所，每月薪資為新臺幣（下同）52,750元，除此
    薪資收入外，名下僅有汽車1輛，然累積債務總金額已達2,3
    28,919元，其中有擔保債務金額為57,000元，債務人有不能
    清償債務之情事，前已提出債權人清冊，以書面向最大債權
    金融機構即荷商荷蘭銀行請求共同協商債務清償方案，惟債
    務人之父親，因為肺部纖維化，須長期住院，債務人及兄弟
    姊妹皆非專業人士且白天須上班無法照顧父親，因此僱請外
    籍看護幫忙照顧父親，看護費一個月須支出20,000元，而住
    院費一個月亦須花費20,000多元；另債務人之母親身體也欠
    佳，曾罹患敗血症、闌尾炎等疾病。債務人目前每月薪資扣
    除基本生活支出及扶養父母之生活費、醫療照護費用後，債
    權銀行所提每月清償30,000元之條件，顯已超越債務人能力
    所能負擔，以致協商不成立，且其無擔保或無優先權之債務
    總額未逾1,200 萬元，復未經法院裁定開始清算程序或宣告
    破產，爰依上開規定，提出前置協商不成立證明書、財產及
    收入狀況說明書、債權人清冊、債務人清冊，聲請更生等語
    。
三、按債務人對於金融機構因消費借貸、自用住宅借款、信用卡
    或現金卡契約而負債務，在聲請更生或清算前，應提出債權
    人清冊，以書面向最大債權金融機構請求協商債務清償方案
    ，並表明共同協商之意旨，消費者債務清理條例第151條第1
    項定有明文。經查，債務人主張其曾於97年6 月20日向最大
    債權金融機構荷商荷蘭銀行申請債務協商，惟協商不成立等
    情，業據提出前置協商不成立通知書為證，復經本院依職權
    函詢荷商荷蘭銀行，並有荷商荷蘭銀行97年12月16日（97）
    荷銀債清字第854號之覆函在卷可稽，自堪信債務人已與最
    大債權銀行踐行前置協商而不成立為真實。
四、又查，債務人主張其現每月薪資收入為52,750元，負債總額
    為2,328,919 元，其中有擔保債務金額為57,000元，名下僅
    有汽車1 輛，而債務人僅係一般消費者，未曾從事營業之事
    實，業據提出債權人清冊、債務人清冊、債務人之財產及收
    入狀況說明書、戶籍謄本、前置協商不成立通知書、財政部
    臺灣省南區國稅局95、96年度綜合所得稅各類所得資料清單
    、財政部臺灣省南區國稅財產歸屬資料清單、、財團法人金
    融聯合徵信中心當事人查詢個人資料（信用報告）、臺南市
    中西區戶政所薪資明細表等件為證，並經本院依職權調取債
    務人之郵政、勞、健保及集保資料、電子稅務閘門財產所得
    調件明細表、財政部臺灣省南區國稅局所得稅之申報資料等
    文件審閱，核屬相符，應堪認債務人之上開主張為真正。
五、本院審酌債務人甲○○每月薪資收入為52,750元，而臺灣省
    97年每月每人最低生活費係9,829 元，有內政部歷年最低生
    活費公告1 份在卷可稽；而其父母之扶養費用則依財政部公
    告97年度綜合所得稅免稅額每人全年77,000元計算，又債務
    人應與其兄姊共同分擔父母之扶養費，故債務人之父母每月
    扶養費由三人分擔後，共為4,278 元【計算式：（77,000＋
    77,000）/12/3＝4,278】，另債務人父親之醫療費及看護費
    ，亦應由債務人與其兄姊共同分擔，分擔後債務人每月支出
    父親醫療費及看護費為13,333元。準此計算，債務人每月所
    領之薪資52,750元，扣除其最低生活費9,829 元以及父母扶
    養費用4,278元、醫療看護費共17,611元後，已無法負擔最
    大債權銀行荷商荷蘭銀行要求按月清償30,000元之協商條件
    ，堪認債務人確已達不能清償債務或有不能清償之虞之程度
    。
六、綜上所述，債務人僅係一般消費者，其已達不能清償債務或
    有不能清償之虞之程度，其中無擔保或無優先權之債務，在
    1,200 萬元以下。債務人曾向最大債權金融機構銀行請求協
    商債務清償方案，惟協商不成立，且未經法院裁定開始清算
    程序或宣告破產，又查無消債條例第6條第3項、第 8條或第
    46條各款所定駁回更生聲請之事由存在，則債務人聲請更生
    ，應屬有據，爰裁定如主文。
中    華    民    國    98    年    2     月    11    日
                  民事第二庭    法  官    張麗娟
以上正本係照原本作成。
本件不得抗告。
中    華    民    國    98    年    2     月    11    日
                                書記官    楊宗倫


司法院資訊處製作；財團法人民間司法改革基金會備份。
